【裁判字號】    95,簡上,112
【裁判日期】    951107
【裁判案由】    侵占
【裁判全文】
臺灣雲林地方法院刑事判決             95年度簡上字第112號
上 訴 人 即
被       告  甲○○
上列上訴人即被告因侵占案件，不服本院斗六簡易庭95年4 月10
日95年度六簡字第145 號刑事簡易判決（聲請案號：台灣雲林地
方法院檢察署95年度偵字第823 號），提起上訴，本院管轄之第
二審合議庭判決如下：
    主  文
原判決撤銷。
甲○○共同意圖為自己不法之所有，而侵占對於業務上所持有之
物，處有期徒刑壹年。
壹、犯罪事實
一、甲○○與陳奕賢係朋友關係，陳奕賢受雇於丙○○擔任挖土
    機司機，自民國94年11月17日起，負責駕駛丙○○所承租之
    KOMATSU 廠牌、型號為PC200-3 、車體機號為29141 號挖土
    機，並負責於夜間看管該挖土機，該挖土機為其業務上持有
    之物。詎其竟利用職務之便，與甲○○共同基於意圖為自己
    不法所有之犯意聯絡，於94年11月17日晚間10時許，由甲○
    ○駕駛拖板車搭載陳奕賢，一同前往雲林縣斗南鎮小東里石
    牛溪橋下挖土機停放之工地，隨即以蓄電池啟動挖土機電源
    ，再以拖板車將丙○○交由陳奕賢看管而持有之上開挖土機
    （約值市價新台幣48萬元），運往台中縣和平鄉烏石坑國小
    前約300 公尺處之空地上停放，準備伺機轉售予他人，而易
    持有為所有，將該挖土機侵占入己。嗣因丙○○發現挖土機
    失竊，遂報警循線查悉上情。
二、案經丙○○訴由雲林縣警察局斗南分局報告臺灣雲林地方法
    院檢察署檢察官聲請簡易判決處刑。
貳、認定犯罪事實所憑之證據及理由
    訊據被告甲○○對上揭犯罪事實坦承不諱，核與同案被告陳
    奕賢於檢察官偵訊時之供述及告訴人丙○○於警詢中所述情
    節相符，此外並有贓物認領保管單、重機出租合約書、挖土
    機失竊現場圖各1 紙、蒐證照片10張在卷可稽，足認被告自
    白與事實相符，故本件事證明確，被告犯行洵堪認定，應依
    法論科。
、論罪科刑之理由
 一、查被告等行為後，刑法已於94年2 月2 日修正公布，並於
     95 年7月1 日施行，其中與本案有關者，修正第2 條、第
     28條、第31條等規定。按行為後法律有變更者，適用行為
     時之法律，但行為後之法律有利於行為人者，適用最有利
     於行為人之法律，現行刑法第2 條第1 項定有明文。此條
     規定乃與刑法第1 條罪刑法定主義契合，而貫徹法律禁止
     溯及既往原則，係規範行為後法律變更所生新舊法律比較
     適用之準據法，是刑法第2 條本身雖經修正，但刑法第2
     條既屬適用法律之準據法，本身尚無比較新舊法之問題，
     應一律適用裁判時之現行刑法第2 條規定以決定適用之刑
     罰法律，先予辨明。又以本次刑法修正之比較新舊法，應
     就罪刑有關之共犯、未遂犯、想像競合犯、牽連犯、連續
     犯、結合犯，以及累犯加重、自首減輕暨其他法定加減原
     因（如身分加減）與加減例等一切情形，綜其全部罪刑之
     結果而為比較，最高法院95年5 月23日著有95年度第8 次
     刑庭會議決議可資參照。經查：
   1.被告行為後，刑法第28條：「二人以上共同實施犯罪之行
     為者，皆為正犯」，已修正為「二人以上共同實行犯罪之
     行為者，皆為正犯」，新法僅作定義上之修正，使適用更
     為明確，不生新舊法比較問題，無現行刑法第2 條第1 項
     之適用，應適用新法。
   2.本件被告所犯刑法第336 條第2 項之罪法定刑有罰金刑（
     銀元3,000以下），且為刑法分則編未修正之條文而定有罰
     金刑者，於刑法施行法第1 條之1 修正增訂前，其貨幣單
     位為銀元，是被告所犯刑法第336 條第2 項之罪罰金刑之
     提高標準，於適用罰金罰鍰提高標準條例第1 條前段及現
     行法規所定貨幣單位折算新臺幣條例第2 條規定，換算為
     新臺幣時，應為罰金新臺幣18,000元以上至90,000 以下（
     3,000 乘以2 至10，再乘以3） 。如適用刑法施行法第1條
     之1 規定提高30倍，罰金刑部分則為罰金新臺幣90,000元
     以下（3,000 乘以30），故關於法定刑為罰金部分之提高
     標準，新法並非較有利於被告。
   3.被告行為後，刑法第31條第1 項：「因身分或其他特定關
     係成立之罪，其共同實行、教唆或幫助者，雖無特定關係
     ，仍以共犯論。」修正為「因身分或其他特定關係成立之
     罪，其共同實行、教唆或幫助者，雖無特定關係，仍以正
     犯或共犯論。但得減輕其刑。」經新舊法比較結果，依修
     正後刑法第31條第1 項但書規定，得減輕其刑，自較修正
     前有利於被告，應依修正後刑法第31條第1 項，論以身分
     犯。
     綜上，經綜合比較結果，以適用修正後刑法第31條第1 項
     對被告最為有利，為免法律割裂適用，本件被告所犯刑法
     第336條第2 項之罪法定刑有罰金刑之提高標準，逕適用刑
     法施行法第1條之1規定，提高其倍數。
二、查同案被告陳奕賢受雇於告訴人丙○○，擔任挖土機駕駛及
    看管業務，為從事業務之人，其對於業務上所持有之挖土機
    侵占入己，所為係犯刑法第336 條第2 項之業務侵占罪。被
    告甲○○雖非從事業務之人，然其對於因身分關係而成立之
    業務侵占罪，與有身分關係之同案被告陳奕賢有犯意聯絡及
    行為分擔，依修正後刑法第31條第1 項之規定，核被告甲○
    ○所為，係犯刑法第336 條第2 項之業務侵占罪，並仍應論
    以業務侵占罪之共同正犯，並依修正後刑法第31條第1 項減
    輕其刑。爰審酌被告因一時貪念為本件犯行，於警詢、偵訊
    及本院審理時均坦承犯行，態度良好，已見悔意，又本件犯
    罪手段尚為平和，告訴人丙○○於本院審理時亦明確表示願
    意原諒被告甲○○，及被告甲○○之智識程度、家庭狀況等
    一切情狀，量處如主文所示之刑。
肆、撤銷改判之理由
    被告行為後，刑法已修正公佈施行，原判決未及就上開刑法
    修正條文引用刑法第2 條第1 項規定為新舊法比較適用，尚
    有未恰。另原審量處被告甲○○有期徒刑2 年，雖併宣告緩
    刑5 年，惟經審酌被告之犯罪動機、目的、手段及其品行、
    告訴人於審理時明確表示願意原諒被告，況依修正後刑法第
    31條第1 項得減輕其刑，被告於本件犯行後又因違反森林法
    案件經臺灣雲林地方法院檢察署檢察官提起公訴，現正於臺
    灣臺中地方法院審理中等一切情狀。認原審量刑仍屬過重，
    且不宜宣告緩刑，故應由本院將原判決撤銷改判。
伍、適用之法律
    應依刑事訴訟法第455 條之1 第1 項、第3 項、第369 條第
    1 項前段、第364 條、第299 條第1 項前段，刑法第2 條第
    1 項但書，刑法第28條、第31條第1 項、第336 條第2 項，
    刑法施行法第1 條之1 ，判決如主文。
本案經檢察官乙○○到庭執行職務。
中    華    民    國    95    年    11    月    7     日
                   刑事第一庭   審判長法  官  紀文勝
                                      法  官  王雅苑
                                      法  官  楊昱辰
以上正證明與原本無異。
不得上訴
                                      書記官  黃秋萍
中    華    民    國    95    年    11    月    7     日
附錄法條：刑法第336條第2項
對於業務上所持有之物，犯前條第1 項之罪者，處6 月以上5 年
以下有期徒刑，得併科3千元以下罰金。


司法院資訊處製作；財團法人民間司法改革基金會備份。
